【裁判字號】    97,交上易,129
【裁判日期】    970627
【裁判案由】    過失致死
【裁判全文】
臺灣高等法院刑事判決               97年度交上易字第129號
上  訴  人  臺灣板橋地方法院檢察署檢察官
上  訴  人
即  被  告  戊○○
上列上訴人因被告過失致死案件，不服臺灣板橋地方法院96年度
交易字第618號，中華民國97年3月7日第一審判決（起訴案號：
臺灣板橋地方法院檢察署96年度偵字第25762號），提起上訴，
本院判決如下：
    主  文
上訴駁回。
戊○○緩刑貳年。
    事  實
一、戊○○於民國九十六年六月二十二日上午九時許前某時，駕
    駛車牌號碼DK-1831號自小貨車，沿臺北縣五股鄉○○路往
    四維路方向行駛，嗣於同日上午九時許，行經臺北縣五股鄉
    ○○路○段二十一號前（下稱事發地點），本應注意汽車超
    車時，應顯示左方向燈並於前車左側保持半公尺以上之間隔
    超越，行至安全距離後，再顯示右方向燈駛入原行路線，而
    依當時天候為晴，日間自然光線，視距良好、事發地點為乾
    燥、無缺陷、無障礙物之柏油路面，戊○○意識清楚，所駕
    車輛機件正常，即無不能注意之情事，竟疏未注意及此，於
    超越車輛時未保持安全間隔，適有丙○○騎乘車牌號碼RYT-
    123號輕型機車，行駛於同向車道右側，而不慎擦撞上開機
    車之左側手把，致丙○○受有頭部外傷合併急性硬腦膜下出
    血等傷害。戊○○於肇事後，留在現場等候警員到場處理，
    嗣於有偵查犯罪權限之機關、人員知悉其犯罪前，向到場處
    理之警員承認其為肇事人而自首。丙○○經送醫急救，仍因
    上開車禍事故所受頭部外傷，導致敗血性休克，延至九十六
    年十月七日下午九時四十五分許不治死亡。
二、案經丙○○之配偶丁○○、子女甲○○、乙○○告訴及臺北
    縣政府警察局蘆洲分局移送臺灣板橋地方法院檢察署檢察官
    相驗後偵查起訴暨移送併案審理，被告就被訴事實為有罪之
    陳述，原審改依簡式審判程序審理。
    理  由
一、訊據上訴人即被告戊○○對於上揭時地，因駕車不慎，致被
    害人丙○○傷重送醫不治死亡等情，坦承不諱，核與告訴人
    即被害人之夫丁○○、子女甲○○於警詢、偵訊指述相符（
    偵卷第十三至十五頁，相驗卷第三七頁）），並有臺北縣政
    府警察局蘆洲分局蘆洲交通分隊道路交通事故現場圖、道路
    交通事故調查報告表（一）、（二）、臺北縣政府警察局蘆
    洲分局道路交通事故肇事人自首情形記錄表及臺北縣政府警
    察局蘆洲分局道路交通事故現場照片共十二幀（偵卷第六至
    九頁，第十七頁，第三一至三六頁）附卷足證。而被害人丙
    ○○因本件交通事故受有頭部外傷合併急性硬腦膜下出血等
    傷害，經送醫急救，仍因頭部外傷致敗血性休克不治死亡，
    業經臺灣板橋地方法院檢察署檢察官督同法醫師相驗屬實，
    有相驗屍體證明書、檢驗報告書及勘驗筆錄、相驗照片八幀
    、相驗報告書（相驗卷第三六頁，三九頁，四二至四八頁，
    五十至五三頁）在卷足稽。被告自白，有證據可佐，堪予採
    信。此部分事實，堪予認定。
二、按汽車超車及讓車時，應依下列規定：五、前行車減速靠邊
    或以手勢或亮右方向燈表示允讓後，後行車始得超越。超越
    時應顯示左方向燈並於前車左側保持半公尺以上之間隔超過
    ，行至安全距離後，再顯示右方向燈駛入原行車路線；汽車
    行駛時，駕駛人應注意車前狀況及兩車併行之間隔，並隨時
    採取必要之安全措施，道路交通安全規則第一百零一條第一
    項第一款、第九十四條第三項分別定有明文。被告駕駛上開
    自用小貨車自應注意上述道路交通安全規則之規定，又依附
    卷之交通事故調查報告表（一）、（二）所載，本件事故發
    生當時天候晴、日間自然光線、路面乾燥無缺陷、無障礙物
    、視距良好，並無不能注意之情形，被告竟疏未注意車前狀
    況及保持與他車之安全間隔，貿然超車行駛，致所駕自用小
    貨車右側車身擦撞由丙○○騎乘車號RYT-123號輕型機車左
    側機車把手，丙○○因而重心不穩倒地受有上揭傷害並致死
    亡結果，被告對本件交通事故自有過失，至於被害人不論有
    無遵守騎乘機車須戴安全帽之交通規則規範，仍無解於被告
    過失之責。而被害人丙○○確因本件車禍致死，則被告之過
    失行為與被害人死亡間，自有相當因果關係。綜上，事證明
    確，被告犯行洵堪認定。
三、核被告所為，係犯刑法第二百七十六條第一項之過失致死罪
    。臺灣板橋地方法院檢察署檢察官以九十六年度偵字第二九
    六八五號移送併案審理部分，與本件起訴犯罪事實係同一事
    實，為起訴效力所及，本院自得併予審究。被告於肇事後，
    在有偵查犯罪職權之公務員查知其為犯人前，在場主動向接
    獲報案前來處理之臺北縣政府警察局蘆洲分局交通分隊警員
    陳述犯罪而承認為肇事人，此有臺北縣政府警察局蘆洲分局
    道路交通事故肇事人自首情形記錄表在卷足憑，被告符合刑
    法上自首之要件，爰依刑法第六十二條前段規定減輕其刑。
四、原審以事證明確，適用刑事訴訟法第二百七十三條之一第一
    項、第二百九十九條第一項前段，刑法第二百七十六條第一
    項、第六十二條前段，刑法施行法第一條之一，併審酌被告
    前無犯罪科刑紀錄，及其過失程度，坦承犯行等一切情狀，
    量處有期徒刑七月，認事用法，均無不當，檢察官循告訴人
    謂被告係業務過失致死，原審以一般過失致死論處，尚有未
    洽等語，未提證據證明，難認有理由，而被告上訴略以：願
    與被害人和解，請輕判等語，亦難認有理由，均應駁回上訴
    。惟查：被告未曾因故意犯罪受有期徒刑以上刑之宣告，有
    本院被告前案紀錄表在卷可參，且已與被害人家屬達成民事
    和解，有和解筆錄附卷可參，而告訴人稱：願原諒被告等語
    （本院卷第四四頁背面），因認被告經此偵審教訓，當知謹
    慎而無再犯之虞，爰諭知緩刑二年，以啟自新。
據上論斷，應依刑事訴訟法第三百六十八條，刑法第七十四條第
一項第一款，判決如主文。
本案經檢察官姜貴昌到庭執行職務。
中    華    民    國    97    年    6     月    27    日
                  刑事第十八庭審判長法  官  吳鴻章
                                    法  官  陳健順
                                    法  官  周政達
以上正本證明與原本無異。
不得上訴。
                                    書記官  莊昭樹
中    華    民    國    97    年    6     月    27    日
附錄：本案論罪科刑法條全文
中華民國刑法第276條（過失致死罪）
因過失致人於死者，處2年以下有期徒刑、拘役或2千元以下罰金
。


司法院資訊處製作；財團法人民間司法改革基金會備份。
